【裁判字號】    97,交聲,3003
【裁判日期】    971219
【裁判案由】    交管條例聲異
【裁判全文】
臺灣板橋地方法院交通事件裁定        97年度交聲字第3003號
原處分機關  交通部公路總局臺北區監理所板橋監理站
異  議  人
即受處分人  乙○○
上列受處分人因違反道路交通管理處罰條例案件，對於交通部公
路總局臺北區監理所板橋監理站九十七年十一月十七日以板監裁
字第裁四一－Ｃ00000000號所為之裁決處分（原舉發案
號：北縣警交字第Ｃ00000000號），聲明異議，本院裁
定如下：
    主  文
異議駁回。
    理  由
一、原處分意旨略以：異議人即受處分人乙○○於民國九十七年
    十月一日十五時三十八分許，因騎乘重型機車（車號：ＧＧ
    Ｈ－五五七號），沿臺北縣永和市○○路行駛，行經永利路
    與永貞路交岔路口時，未依兩段式左轉標誌之指示而逕行左
    轉，因而有「未依號誌兩段式左轉」之違規行為，經臺北縣
    政府警察局永和分局警員當場攔停，以北縣警交字第Ｃ00
    000000號違反道路交通管理事件通知單，舉發違反道
    路交通管理處罰條例第四十八條第一項第二款「不依標誌、
    標線、號誌指示」，案移交通部公路總局臺北區監理所板橋
    監理站，該站以板監裁字第裁四一－Ｃ00000000號
    裁決書裁決之。
二、異議意旨略以：因該路口設置兩段式左轉的告示牌已滑落，
    僅有掛杆一半的高度，當時又逢下課時段，學童蜂擁經過該
    處，號誌被學童遮到，異議人無法看見，此有異議人所附該
    號誌照片可供佐證。異議人以上開理由及值勤警員服裝不整
    ，不注意形象等理由提出申訴，永和分局承辦人員的函覆僅
    依據舉發警員說明，並以之後會請警員注意穿著等語帶過，
    並未實地查證舉發事實，分明是准予州官放火，不許百姓點
    燈，這種辦案精神，值得異議，懇請法院明察秋毫，撤銷原
    處分云云。
三、按道路交通管理處罰條例所稱之汽車，包括機器腳踏車，道
    路交通安全規則第二條第一項第一款及道路交通管理處罰條
    例第三條第八款均定有明文。次按機器腳踏車行駛之車道及
    轉彎，應依標誌或標線之規定行駛，道路交通安全規則第九
    十九條第一項前段、第二項前段已有明定。復按機慢車兩段
    左轉標誌，用以告示左轉機器腳踏車或慢車駕駛人應遵照號
    誌指示，在號誌顯示允許直行時先行駛至右前方路口之左轉
    待轉區等待左轉，俟該方向號誌顯示允許直行後，再行續駛
    ，以兩段方式完成左轉，本標誌設於實施機慢車兩段左轉路
    口附近顯明之處，並配合機慢車左轉待轉區待轉標線；機慢
    車左轉待轉區線，用以指示機器腳踏車或慢車駕駛人分段行
    駛，視需要設置於號誌管制之交岔路口，道路交通標誌標線
    號誌設置規則第六十五條、第一百九十一條亦分別定有明文
    。又汽車駕駛人轉彎時，有不依標誌、標線、號誌指示者，
    處新臺幣六百元以上一千八百元以下罰鍰；且汽車駕駛人有
    上開情形時，除依原條款處罰鍰外，並予記違規點數一點，
    道路交通管理處罰條例第四十八條第一項第二款、第六十三
    條第一項第一款分別定有明文。
四、經查：
  (一)異議人即受處分人乙○○騎乘重型機車（車號：ＧＧＨ－五
    五七號），於九十七年十月一日十五時三十八分許行經臺北
    縣永和市○○路與永貞路交岔路路口時，未遵守該路口所設
    置之機慢車應兩段左轉標誌之指示，而逕由永利路左轉永貞
    ，經執勤人員明確發現該違規車輛並掣單舉發，有臺北縣政
    府警察局永和分局舉發違反道路交通管理事件通知單影本乙
    份在卷可稽，原舉發機關臺北縣政府警察局永和分局亦於九
    十七年十一月六日，以北縣警永裁字第０九七００三七七三
    五號函敘明舉發異議人違規之經過、舉發依據明確，有卷附
    上開函文影本為佐。
  (二)本院傳喚執行舉發之員警即臺北縣政府警察局永和分局秀朗
    派出所王聖元員警，到庭結證稱：「當時伊與和另外一個警
    察在永和市○○路九十二號前，執行盤查攔檢的勤務，發現
    有一群機車騎士，包括異議人的機車在內，他們全部都沒依
    照兩段式左轉，即依法舉發。而異議人所說標示牌掉落的情
    形，當時標示牌看起來應該是曾被颱風吹落，但是相關單位
    有把那個標示牌綁住，且在永貞路口有劃待轉區的停車格，
    因為異議人有違規事實，所以就依違規事實告發」等語明確
    （見本院九十七年十二月十日訊問筆錄）。衡情，證人甲○
    ○○○與異議人素不相識，亦無怨隙，應無故意為不實證述
    之可能。更且，交通違規行為又多有迅速、稍縱即逝及不可
    回復等特性，舉發機關或原處分機關若能提出更多之法定證
    據方法，例如人證、書證、物證等證據資料以供司法審查之
    交通法庭加以判斷該交通違規行為之存否，自屬允當，惟若
    因前揭交通違規行為特性而無法提供更多相關之書證、物證
    時，則舉發員警於司法審查之訴訟程序上立於證人之地位而
    證述其當時親身目擊及見聞之交通違規行為經過，亦屬於法
    定證據方法之一之人證證述，並不以提出採證照片為唯一之
    證據方法，至於舉發員警立於證人之地位所為之證述是否可
    採，此乃交通法庭依經驗及論理法則判斷其證明力為何而得
    否採擇之心證層次，於本件中，舉發員警王聖元於本院審理
    中，既已居於證人之地位，具結陳述其所親身目擊及見聞本
    件異議人騎乘機車未依兩段式左轉之違規行為，其證言應堪
    信實，足認定異議人確有上述之違規行為。
  (三)至異議人辯稱：該路口之機車兩段式左轉標誌已滑落，被下
    課的學童遮住，所以看不到云云，惟觀諸異議人提出之該舉
    發路口之兩段式左轉標誌照片所示，可知該機車兩段式左轉
    標誌雖已滑落至標杆一半高度處，然仍可清楚辨識其內容，
    並未因該標誌滑落而遭路樹或廣告招牌所遮蔽，或因折彎轉
    向致無法看清之情形，駕駛人於將通過路口之際，僅需對前
    方路口號誌及車況稍加注意，即可一併輕易注意到前開機車
    需兩段式左轉之指示標誌。再參以異議人係考領有機車駕駛
    執照之合格駕駛人，駕駛車輛或騎乘機車行駛於道路時，除
    應隨時注意道路上之人、車外，本即應隨時注意道路上所設
    置之各種交通號誌、標誌、標線，作為其行車動向之遵行標
    準，是異議人所辯，無非事後推卸之詞，無可採信。至異議
    人又辯稱：當時值勤警員服裝不整，不注意形象表率云云，
    然值勤警員當時是否服裝不整，顯與異議人是否未依標誌兩
    段式左轉之違規行為無涉，異議人上開所辯，同無可採。
五、綜上所述，異議人前開違規事證已足堪認定。原處分機關據
    以援引道路交通管理處罰條例第四十八條第一項第二款、第
    六十三條第一項第一款規定，裁處異議人罰鍰新臺幣六百元
    ，並記違規點數一點，並無不當。本件異議為無理由，應予
    駁回。
六、據上論斷，應依道路交通案件處理辦法第十九條前段，裁定
    如主文。
中    華    民    國    97    年    12    月    19    日
                  交通法庭  法  官  潘翠雪
上列正本證明與原本無異。
如不服本裁定，應於裁定送達後五日內敘明抗告理由，向本院提
出抗告狀。
                            書記官  江文彬
中    華    民    國    97    年    12    月    19    日


司法院資訊處製作；財團法人民間司法改革基金會備份。
